【裁判字號】    89,上易,1814
【裁判日期】    900322
【裁判案由】    詐欺
【裁判全文】
臺灣高等法院刑事判決                          八十九年度上易字第一八一四號
    上  訴  人  臺灣板橋地方法院檢察署檢察官
    被      告  甲○○
右上訴人因被告詐欺案件，不服臺灣板橋地方法院八十八年度易字第一九五一號，中
華民國八十九年三月十五日第一審判決（起訴案號：臺灣板橋地方法院檢察署八十八
年度偵字第六九四九號）提起上訴，本院判決如左：
    主  文
上訴駁回。
    理  由
一、公訴意旨略以：被告甲○○與張馨尹( 通緝中 )分別為松陵實業有限公司 (下稱
    松陵公司 )負責人及股東，明知自己已無償債能力，竟基於意圖為自己不法所有
    之概括犯意聯絡與行為分擔，連續於民國 (以下同）八十七年八、九月間，在台
    北縣板橋市○○街二十六號，由甲○○、張馨尹出面向乙○○○詐稱：「甲○○
    所經營公司財力雄厚，張馨尹在大陸投資生意，須短期資金週轉，可立即還錢」
    等語，使乙○○○信以為真，因而陷於錯誤，不知渠等債信已有困難，而交付現
    金新台幣 (下同 )六百五十八萬元，甲○○、張馨尹交付如附表所所示支票作為
    償還依據，詎支票屆期提示，皆因拒絕往來而遭退票，乙○○○始知受騙，因認
    被告甲○○與張馨尹共犯有刑法第三百三十九條第一項之詐欺罪嫌云云。
二、訊據被告甲○○堅決否認有何詐欺犯行，辯稱：「松陵公司實際上係由其妹妹張
    馨尹經營，伊僅係掛名負責人，平時在台中地區從事水電工作，並未參與公司經
    營，向告訴人借錢均由張馨尹商借，伊僅兩三次代勞取款，每次均由告訴人與張
    馨尹談妥後，由伊持支票換錢；張馨尹聲稱電腦、冷飲生意，需用錢，錢到手後
    ，如何支用，伊不知情；張馨尹係胞妹，又係板橋市民代表會代表，因而不疑有
    他，本件伊亦被害人，伊絕無詐騙告訴人」等語。
三、按公訴人認被告甲○○共涉有刑法第三百三十九條第一項之詐欺罪嫌，無非以告
    訴人乙○○○之指訴及松陵公司之股東名冊影本乙份，支票退票理由單影本各十
    二份在卷等為其論據。
四、惟查：
 (一) 本件借款確係由張馨尹出面向乙○○○借款等情，業據告訴人迭於偵、審中陳
      述明確，則張馨尹茍確有向告訴人施詐稱：甲○○所經營公司財力雄厚，張馨
      尹在大陸投資生意，須短期資金週轉，可立即還錢等語，其直接施用詐術之行
      為人應係張馨尹即使張馨尹借款時提及被告甲○○財力雄厚，亦非出自被告甲
      ○○之口。故執此尚不足以認定被告甲○○與之有共同詐欺之犯意聯絡與行為
      分擔。
 (二）再查被告甲○○僅為松陵公司之掛名負責人，而該公司之實際經營者確係張馨
      尹，其餘股東亦均不管公司事務等情，業經證人即松陵公司股東陳國善、陳李
      嬌到庭證述無訛，被告甲○○既未參與經營，自難認被告甲○○就本案張馨尹
      經營公司之行為有詐欺之犯意連絡與行為分擔。
 (三）告訴人原始指訴係張馨尹向其借款，嗣後改變前詞謂被告甲○○亦出面借款後
      之說詞，難予憑信，恐係因被告曾兩、三次取款及被告為公司名義負責人之故
      而為臆測。
 (四）再查被告雖有兩、三次取款行為，然查均係張馨尹與告訴人商妥後，始由被告
      取款，被告甲○○所辯純綷代勞，堪予採信。又查取款行為，應係受張馨尹之
      指示，衡之被告與張馨尹係兄妹關係，又係股東，豈能拒絕代勞？況查被告於
      取款之際，亦未為任何吹噓，足見告訴人係因張馨尹之故而付款，非被告之故
      而付款，豈能僅因被告代勞取款兩、三次即認詐欺犯行。此外另又查無證據證
      明被告取款自用，更難謹憑告訴人片面指訴，遽而認定被告有詐欺犯行。
 (五）至被告甲○○既掛名為松陵公司之負責人，則以其為負責人名義之支票由實際
      經營公司之張馨尹持以使用，本屬常態，張馨尹其後將之持以向告訴人詐取款
      項，經查無證據證明被告預知其事，是亦難以張馨尹持用被告甲○○為負責人
      之松陵公司支票借款，即遽認被告甲○○有共同詐欺之犯意聯絡及行為之分擔
      。
 (六）況查張馨尹於借得上開款項後，因公司經營不善，隨即匿居國外避不返國處理
      ，而被告甲○○則未隨同逃匿出境，亦有境管局入出境資料兩份在卷可稽，衡
      情若被告自始有詐欺之聯絡，當知公司已無力償還，豈有由張馨尹逃匿，而獨
      留被告被訴，是被告辯稱其亦係受害人，非不可信 。
 (七）又告訴人於辯論終結後請求調查之證據，實無調查之必要，附此敘明。
 (八）此外，復查無其他積極證據足資證明被告甲○○涉有公訴人所指之詐欺犯行，
      其犯罪不能證明，原審諭知無罪之判決，並無不合，公訴人據告訴人乙○○○
      請求上訴意旨，仍執前詞指摘原判決不當，為無理由，應予駁回。
五、本件被告甲○○被訴詐欺，既經本院認為不能證明其犯罪而為無罪之判決，則移
    送併辦部份 (台灣板橋地方法院檢察署八十八年度偵字第一九七五一號及台灣台
    中地方法院檢察署八十九年度偵字第六九四六號 )有關被告甲○○詐欺部份即難
    謂與本案有連續犯之裁判上一罪關係，本院自無從併予審究，應退回檢察官另行
    依法處理，附此敘明。
六、應依刑事訴訟法第三百六十八條，判決如主文。
中        華       民       國      九十      年      三    月   二十二 日
                                  審判長法  官  陳  祐  治
                                        法  官  徐  培  元
                                        法  官  黃  賽  月
右正本證明與原本無異。
不得上訴。
                                        書記官  葉  國  乾
中    華    民    國     九十     年       三       月      二十二      日


司法院資訊處製作；財團法人民間司法改革基金會備份。
